【裁判字號】    98,審重訴,229
【裁判日期】    980512
【裁判案由】    清償借款
【裁判全文】
臺灣臺北地方法院民事判決           98年度審重訴字第229號
原      告  臺灣中小企業銀行股份有限公司
法定代理人  辛○○
訴訟代理人  甲○○
被      告  展瑞貿易有限公司
兼  法  定
代  理  人  己○○原名：曾耀.
被      告  戊○○
            海壘實業有限公司
法定代理人  丙○○
被      告  選擇實業有限公司
法定代理人  丁○○
被      告  張家瑜即祥泰商行
            邵晟企業有限公司
法定代理人  乙○○
被      告  宇浩貿易有限公司
法定代理人  庚○○
上列當事人間請求清償借款事件，本院於民國98年5月5日言詞辯
論終結，判決如下：
    主  文
被告展瑞貿易有限公司、己○○及戊○○應連帶給付原告美金貳
拾參萬伍仟肆佰柒拾陸元貳分及如附表一所示之利息及違約金。
被告展瑞貿易有限公司、己○○及戊○○應連帶給付原告新台幣
伍佰柒拾捌萬伍仟參佰捌拾元及如附表二所示之利息及違約金。
被告展瑞貿易有限公司、己○○及戊○○應連帶給付原告新台幣
陸佰參拾柒萬陸仟陸佰壹拾捌元及如附表三所示之利息及違約金
。
被告海壘實業有限公司應給付原告新台幣壹佰玖拾萬參仟貳佰元
及如附表四所示之利息。
被告選擇實業有限公司應給付原告新台幣壹佰玖拾玖萬壹仟柒佰
元及如附表五所示之利息。
被告張家瑜即祥泰商行應給付原告新台幣壹佰玖拾捌萬壹仟陸佰
參拾元及如附表六所示之利息。
被告邵晟企業有限公司應給付原告新台幣壹佰柒拾柒萬伍仟柒佰
元及如附表七所示之利息。
被告宇浩貿易有限公司應給付原告新台幣壹佰貳拾伍萬參仟捌佰
元及如附表八所示之利息。
主文第四、五、六、七、八項中之被告如為給付時，主文第一、
二、三項之被告於主文第四、五、六、七、八項被告所給付之範
圍內同免給付義務。
主文第一、二、三項之被告如為給付時時，主文第四、五、六、
七、八項之被告於主文第一、二、三項之被告所給付之範圍內同
免給付義務。
訴訟費用新臺幣壹拾參萬零肆佰肆拾玖元由被告展瑞貿易有限公
司、己○○及戊○○連帶負擔；訴訟費用新臺幣壹萬參仟貳佰參
拾肆元由被告海壘實業有限公司與展瑞貿易有限公司、己○○及
戊○○連帶負擔；訴訟費用新臺幣壹萬參仟貳佰參拾肆元由被告
選擇實業有限公司與展瑞貿易有限公司、己○○及戊○○連帶負
擔；訴訟費用新臺幣壹萬參仟貳佰參拾肆元由被告張家瑜即祥泰
商行與展瑞貿易有限公司、己○○及戊○○連帶負擔；訴訟費用
新臺幣壹萬壹仟參佰肆拾參元由被告邵晟企業有限公司與展瑞貿
易有限公司、己○○及戊○○連帶負擔；訴訟費用新臺幣柒仟伍
佰陸拾貳元由被告宇浩貿易有限公司與展瑞貿易有限公司、己○
○及戊○○連帶負擔。
本判決於原告以新台幣陸佰柒拾壹萬元為被告展瑞貿易有限公
司、己○○及戊○○供擔保後，得假執行。
本判決於原告以新台幣陸拾肆萬元為被告海壘實業有限公司供擔
保後，得假執行。
本判決於原告以新台幣陸拾柒萬元為被告選擇實業有限公司供擔
保後，得假執行。
本判決於原告以新台幣陸拾柒萬元為被告張家瑜即祥泰商行供擔
保後，得假執行，但被告張家瑜即祥泰商行如於假執行程序實施
前，以新台幣壹佰玖拾捌萬壹仟陸佰參拾元預供擔保，得免為假
執行。
本判決於原告以新台幣陸拾萬元為被告邵晟企業有限公司供擔保
後，得假執行。
本判決於原告以新台幣肆拾貳萬元為被告宇浩貿易有限公司供擔
保後，得假執行。
    事  實  及  理  由
甲、程序方面：
一、按當事人得以合意定第一審管轄法院。但以關於由一定法律
    關係而生之訴訟為限。前項合意，應以文書證之，民事訴訟
    法第24條定有明文。本件依兩造所簽之授信約定書第13條之
    約定，兩造合意以本院為第一審管轄法院，故原告向本院提
    起本件清償借款之訴，核與首揭規定，尚無不合，本院就本
    件清償借款之訴自有管轄權，合先敘明。
二、本件除被告張家瑜即祥泰商行外，其餘被告均未於言詞辯論
    期日到場，核無民事訴訟法第386條各款所列情形，應依原
    告之聲請，由其一造辯論而為判決。
乙、實體方面：
一、原告起訴主張：
(一)被告展瑞貿易有限公司（下稱展瑞公司）於民國 97年4月29日
  邀同被告己○○（原名曾耀德）及戊○○為連帶保證人向原告
  申請進口物資融資契約，融資額度為美金 300,000元，動用期
  間自97年4月29日起至98年4月29日止，由立約人出具開發信用
  狀申請書申請循環動用，並約定利率自本行或本行國外代理銀
  行付款之日，按各筆承作當時該幣別本行牌告外幣放款利率為
  準，各筆融資到期或視為全部到期，立約人為能立即償還本息
  時，立約人應依到期日之該幣別原告牌告外幣放款利率計付遲
  延利息，並按借款總餘額自應償還日起，逾期清償在 6個月以
  內者，按上開利率10%，超過6個月者，超過部分按上開利率20
  %計付違約金。嗣被告展瑞公司自97年4月29日起即陸續申請循
  環動用，惟尚有原告於97年3月7日、97年3月26日、97年7月24
  日、97年7月14日及97年7月16日所墊付之美金 45,316.05元、
  美金44,830.33元、美金74,636.8元、美金60,206.86元、美金
  64,988.15元等5筆融資墊款屆期未獲清償，經原告展瑞公司依
  契約約定抵銷其於原告之所有存款，分別尚餘美金 37,236.07
  元、美金8,770.34元、美金60,644.68、美金49,171.98元及美
  金 53,082.47元及如附表一所是之利息及違約金未清償。被告
  己○○及戊○○為連帶保證人，依法應負連帶清償責任。
(二)被告另於96年4月4日邀同被告己○○及戊○○為連帶保證人向
  原告借款新台幣7,000,000元，借款期間自96年4月4日起至103
  年4月4日止，約定利息按原告二年期定期儲蓄機動利率加年息
  0.675%計算，嗣並隨原告利率之變動而調整，自實際撥款日起
  ，依年金法，按月平均攤還本息。如有逾期攤還本金，借款人
  即喪失期限之利益，應立即全部償還，逾期清償在6個月以內
  者，按上開利率10%，超過6個月者，超過部分按上開利率20%
  計付違約金。詎被告展瑞公司僅繳納本息至97年9月4日，嗣後
  即未再依約清償本息，依上開約定，本件借款即視為全部到期
  ，至今仍積欠原告本金5,785,380元及如附表2所示之利息、違
  約金未清償。被告己○○及戊○○為連帶保證人，依法應負連
  帶清償責任。
(三)被告另於96年4月4日邀同被告己○○及戊○○為連帶保證人向
  原告申請週轉金貸款，貸款額度為新台幣10,000,000元，動用
  期間自民國97年4月29日起至98年4月29日止，由借款人出具借
  據或票據申請循環動用，每筆借款期限不得超過 100天，約定
  利息按年息 5.02%計算，經原告二年期定期儲蓄機動利率調整
  時，自調整日起改按原告新公告二年期定儲機動利率加年息2.
  285%計算。如有逾期攤還本金，借款人即喪失期限之利益，應
  立即全部償還，逾期清償在6個月以內者，按上開利率10%，超
  過6個月者，超過部分按上開利率20%計付違約金，被告展瑞公
  司陸續向原告申請循環動用，惟尚有如附表 3所示之借款屆清
  償期而未清償，依上開約定，展瑞公司之借款即視為全部到期
  ，至今仍積欠原告如附表 3所示之本金、利息及違約金未清償
  。被告己○○及戊○○為連帶保證人，依法應負連帶清償責任
  。
(四)被告海壘實業股份有限公司（下稱海壘公司）、選擇實業有限
  公司（下稱選擇公司）、張家瑜及祥泰商行、邵晟企業有限公
  司（下稱邵晟公司）、宇浩貿易有限公司（下稱宇浩公司）分
  別簽發如附表四、五、六、七、八所示之支票予被告展瑞公司
  ，再由被告展瑞公司背書後交付予原告，詎原告提示付款均遭
  退票，依票據法第126條及民事訴訟法第427條第2項第6款之規
  定對發票人為追償。海壘公司、選擇公司、張家瑜及祥泰商行
  、邵晟公司、宇浩公司所欠如附表四、五、六、七、八所示之
  票據債務與被告展瑞公司附表一、二、三之債務為不真正連帶
  債務，亦即被告海壘公司、選擇公司、張家瑜及祥泰商行、邵
  晟公司、宇浩公司如就附表四、五、六、七、八所示之債務為
  清償時，於其清償之範圍內，被告展瑞公司、己○○及戊○○
  就附表一、二、三之債務同免給付義務，而被告展瑞公司、己
  ○○及戊○○就附表一、二、三之債務清償完畢時，被告海壘
  公司、選擇公司、張家瑜及祥泰商行、邵晟公司、宇浩公司如
  就附表四、五、六、七、八所示之債務即為免除。
(五)為此爰依消費借貸、連帶保證及票據法律關係，請求被告連帶
  負清償責任等語。並聲明：如主文1至10項所示；並願供擔保
  請准宣告假執行。
二、被告張家瑜即祥泰商行抗辯以：當初係向被告展瑞公司購買
    貨品後，為交付貨款而簽發前開支票交付被告展瑞公司，但
    尚未取得貨品前，被告展瑞公司即已倒閉，而前開支票簽發
    時並未記載禁止背書轉讓等語。並聲明：原告之訴及其假執
    行之聲請均駁回；如受不利判決，願供擔保以代釋明，請求
    准予免為假執行。
三、本件原告主張之事實，已據其提出與所述相符之進口物資融
    資契約、連帶保證書、信用狀結匯暨墊款承認書、授權書、
    授信約定書、信用狀申請書、進口單據到達通知/回單/聲明
    書、明細帳、開發信用狀申請書、信用狀修改申請書、分戶
    餘額紀錄卡、利率表、借據、連線作業查詢單、週轉金貸款
    契約、授信動用申請書、支票、退票理由單為證，除被告張
    家瑜即祥泰商行部分外，其餘被告已於相當時期受合法之通
    知，而於言詞辯論期日不到場，亦未提出準備書狀爭執，依
    民事訴法第280條第3項之規定，應視同自認，是自堪認原告
    之主張為真實，則原告請求其等如數給付，應有理由。至於
    被告張家瑜即祥泰商行雖以前詞置辯，惟按票據債務人不得
    以自己與發票人或執票人之前手間所存抗辯之事由對抗執票
    人，票據法第13條前段定有明文，亦即依票據法第13條之規
    定，票據債務人不得以自己與執票人之前手間所存抗辯之事
    由，對抗執票人，而本件被告張家瑜即祥泰商行所執被告展
    瑞公司未依約交付其貨品等情，要屬其與被告展瑞公司間買
    賣契約之糾紛，在難認原告取得前述支票時對此足以知悉而
    有何惡意取得之情況下，被告張家瑜即祥泰商行並不得以此
    對抗原告，是原告請求其如數給付，亦有理由。
三、從而，原告依消費借貸契約、連帶保證契約，請求被告展瑞
    公司、己○○及戊○○連帶給付如付表一、二、三所示之金
    額、利息及違約金，及依票據法律關係請求被告海壘公司給
    付如附表四所示之金額、利息及違約金，請求被告選擇公司
    給付如附表五所示之金額、利息及違約金，請求被告張家瑜
    即祥泰商行給付如附表六所示之金額、利息及違約金，請求
    被告邵晟公司給付如附表七所示之金額、利息及違約金，請
    求被告宇浩公司給付如附表八所示之金額、利息及違約金，
    且就被告展瑞公司、己○○及戊○○應給付原告如附表一、
    二、三所示之借款及連帶保證債務，於被告海壘公司、選擇
    公司、張家瑜及祥泰商行、邵晟公司、宇浩公司給付原告之
    如附表第四至八項所示範圍內免給付義務，而被告海壘公司
    、選擇公司、張家瑜及祥泰商行、邵晟公司、宇浩公司應給
    付原告之如附表第四至八項所示票據債務，於被告展瑞公司
    、己○○及戊○○給付原告之如附表一、二、三所示範圍內
    ，亦同免給付義務，均有理由，應予准許。
四、原告及被告張家瑜即祥泰商行分別陳明願供擔保以代釋明，
    請求宣告假執行或免為假執行，核與民事訴法第390條第2項
    、第392條規定並無不合，茲各酌定擔保金額，予以准許。
五、訴訟費用負擔之依據：民事訴訟法第85條第1項後段、第2項
    。
中    華    民    國    98    年    5     月    12    日
                  民事第六庭    法  官  林麗真
以上正本係照原本作成
如對本判決上訴，須於判決送達後20日內向本院提出上訴狀
中    華    民    國    98    年    5     月    12    日
                                書記官  黃士元


司法院資訊處製作；財團法人民間司法改革基金會備份。
